臺灣高等法院臺中分院刑事判決　　　 100年度上訴字第1454號
上　訴　人
即　被　告　易淑娟
上　訴　人
即　被　告　林茂川
共　　　同
指定辯護人　本院公設辯護人　王金陵
上列上訴人因違反毒品危害防制條例等案件，不服臺灣彰化地方
法院99年度訴字第67號中華民國100年5月5 日第一審判決（起訴
案號：臺灣彰化地方法院檢察署98年度偵字第4511、5423、5424
　　　號），提起上訴，本院判決如下：
    主  文
原判決關於易淑娟所犯附表壹編號1、2、3、4、5、6、7、8、10
、11、12部分及定執行刑部分均撤銷。
易淑娟犯如附表壹編號1、2、3、4、5、6、7、8、10、11、12部
分所示之罪，均累犯，各處如附表壹編號1、2、3、4、5、6、 7
、8、10、11、12主文欄所示之刑（含主刑、從刑）。
原判決關於林茂川所犯附表壹編號2、7、11、12部分及定執行刑
部分均撤銷。
林茂川犯如附表壹編號2、7、11、12部分所示之罪，各處如附表
壹編號2、7、11、12主文欄所示之刑（含主刑、從刑）。
其他上訴駁回。
易淑娟第二項撤銷改判部分與上訴駁回部分，主刑部分應執行有
期徒刑貳拾貳年。
林茂川第四項撤銷改判部分與上訴駁回部分，主刑部分應執行有
期徒刑拾壹年。
    事  實
一、易淑娟（綽號為小美、阿美、姐仔）曾因違反毒品危害防制
    條例案件，經臺灣彰化地方法院以94年度訴字第375 號刑事
    判決，就施用第一級毒品部分，判處有期徒刑8 月；就施用
    第二級毒品部分，判處有期徒刑8月，定應執行為有期徒刑1
    年3 月確定，於民國95年10月31日縮刑期滿執行完畢，詎不
    知悔改，其與男友林茂川（綽號【木瓜】，二人均曾販賣海
    洛因、甲基安非他命經臺灣彰化地方法院以98年度訴字第12
    28號刑事判決就易淑娟部分，判處應執行有期徒刑20年；就
    林茂川部分，判處應執行有期徒刑12年6 月，經二人提起上
    訴，為本院上訴駁回，上訴三審後經最高法院發回更審，目
    前由本院另案審理中）皆明知海洛因及甲基安非他命分別為
    毒品危害防制條例所稱之第一級及第二級毒品，不得非法持
    有及販賣，且其亦知甲基安非他命亦屬於藥事法所稱之「禁
    藥」，不得轉讓他人。易淑娟為牟賺取販賣第一級毒品海洛
    因、第二級毒品甲基安非他命差額之不法利益，或單獨，或
    與林茂川，或於林茂川在法務部矯正署彰化看守所附設之勒
    戒所，受執行觀察、勒戒期間與不詳姓名且已成年之男子，
    基於共同之犯意聯絡，由易淑娟提供其所有之門號00000000
    00 （SIM卡申請人雖登記為南頻電話有限公司，惟業由易淑
    娟取得所有權）、0000000000 （SIM卡申請人雖登記為劉金
    木，惟業由易淑娟取得所有權）、0000000000行動電話；林
    茂川提供所有之門號0000000000行動電話作為販毒時之聯繫
    管道（林茂川係就販賣毒品予劉來源部分，提供該行動電話
    ），而易淑娟除負責提供欲販賣之毒品外，另亦無償提供毒
    品海洛因及甲基安非他命給林茂川施用。渠等所為之犯行如
    下：
  (一)許志楓於98年3月4日晚上21時38分55秒，先以0000000000號
    行動電話撥打與易淑娟所用之上開門號0000000000號行動電
    話聯繫購毒事宜（即毒品種類為甲基安非他命，交易價格新
    台幣【下同】1000元及交易地點）後，易淑娟即由不詳姓名
    且已成年之男子駕駛車輛（不詳車牌號碼）依約前往彰化縣
    溪州鄉○○路萊爾富超商旁之廟邊，途中（約同日21時58分
    28秒）許志楓再度以0000000000號行動電話撥打與易淑娟所
    用之上開門號0000000000號行動電，詢問是否到達，於上揭
    通話時間後約莫若干時間，易淑娟即到達上開約定地點，由
    易淑娟出面將第二級毒品甲基安非他命1 包販賣交付予許志
    楓，並收取現金1000元。
  (二)許志楓於98年3月9日晚上23時21分38秒，先以0000000000號
    行動電話撥打與易淑娟所用之上開門號0000000000號行動電
    話聯繫購毒事宜（即毒品種類為甲基安非他命，交易價格新
    台幣1000元及交易地點）後，由林茂川駕駛黑色休旅車搭載
    易淑娟，於上揭通話時間後不久，依約到達約定地點即彰化
    縣埤頭鄉○○路埤頭國小附近統一超商旁，由易淑娟出面將
    第二級毒品甲基安非他命1包販賣予許志楓，並收取現金100
    0元。
  (三)王志寶於98年2月27日晚上23時10分43秒許，以門號0000000
    000 行動電話撥打與易淑娟所用之上開門號0000000000號行
    動電話聯繫購毒事宜（即毒品種類為海洛因，交易價格2000
    元及交易地點）後，於上揭通話時間後不久，易淑娟即交付
    海洛因予不詳姓名且已成年之男子，由該男子駕駛車輛（不
    詳車牌號碼）依約前往彰化縣溪州鄉溪州郵局旁，將第一級
    毒品海洛因販賣2包交付予王志寶，並收取現金2000元。
  (四)王志寶於98年3月1日晚上18時29分46秒許，以門號00000000
    00行動電話撥打與易淑娟所用之上開門號0000000000號行動
    電話聯繫購毒事宜（即毒品種類為海洛因，交易價格1000元
    及交易地點）後，於上揭通話時間後不久，易淑娟即交付海
    洛因予不詳姓名且已成年之男子，由該男子駕駛車輛（不詳
    車牌號碼）依約前往彰化縣溪州鄉○○路萊爾富超市旁之廟
    邊，將第一級毒品海洛因販賣交付予王志寶，並收取現金10
    00元。王志寶取得海洛因後，即於同日19時31分55秒回電與
    易淑娟所用之上開門號0000000000號行動電話表明已取得海
    洛因。
  (五)王志寶於98年3月2日傍晚17時13分56秒許，以門號00000000
    00行動電話撥打與易淑娟所用之上開門號0000000000（起訴
    書誤載為0000000000）行動電話聯繫購毒事宜（即毒品種類
    為海洛因，交易價格1000元及交易地點）後，易淑娟即交付
    海洛因予不詳姓名且已成年之男子，而王志寶於上揭通話時
    間後不久，依約到達彰化縣田尾米蘭汽車旅館易淑娟投宿之
    房間處，由該名男子將第一級毒品海洛因販賣交付予王志寶
    ，並收取現金1000元。
  (六)王志寶於98年3月2日晚上22時2分51秒許，以門號000000000
    0 行動電話撥打與易淑娟所用之上開門號0000000000號（起
    訴書誤載為0000000000）行動電話聯繫購毒事宜（即毒品種
    類為海洛因，交易價格1000元及交易地點）後，於上揭通話
    時間後不久，易淑娟即交付海洛因予不詳姓名且已成年之男
    子，由該男子駕駛車輛（不詳車牌號碼）依約前往彰化縣埤
    頭鄉明道大學旁之產業道路，將第一級毒品海洛因販賣交付
    予王志寶，並收取現金1000元。
  (七)王志寶於98年3月9日晚上22時24分40秒許，以門號00000000
    00行動電話撥打與易淑娟所用之上開門號0000000000號（起
    訴書誤載為0000000000）行動電話聯繫購毒事宜（即毒品種
    類為海洛因，交易價格1000元及交易地點）後，由林茂川駕
    駛黑色休旅車搭載易淑娟，於上揭通話時間後不久，依約到
    達約定地點即雲林縣西螺鎮第一商業銀行外，將第一級毒品
    海洛因1包販賣予王志寶，並收取現金1000元。
  (八)易淑娟於98年3月1日晚上23時38分18秒，以0000000000號行
    動電話撥打與鄭平吉所用之門號0000000000行動電話聯繫購
    毒事宜（即毒品種類為海洛因及交易地點）後，於上揭通話
    時間後不久，易淑娟即由不詳姓名且已成年之男子駕駛車輛
    （不詳車牌號碼）依約到達彰化縣埤頭鄉○○路345 巷41號
    鄭平吉住處後方之巷內，由易淑娟將第一級毒品海洛因1 包
    販賣交付予鄭平吉，鄭平吉則交付現金1000元。
  (九)朱宏達於98年5 月10日晚上23時許，以0000000000號行動電
    話撥打與易淑娟所用之上開門號0000000000號行動電話聯繫
    購毒事宜（即毒品種類為甲基安非他命及交易地點）後，由
    林茂川駕駛黑色休旅車搭載易淑娟，於上揭通話時間後不久
    ，依約到達約定地點即雲林縣西螺鎮○○路7-11統一超商外
    之路旁，由林茂川將第二級毒品甲基安非他命1 包販賣交付
    予朱宏達，並收取現金4000元，而朱宏達並清償交付前積欠
    易淑娟之3000元。
  (十)彭士廣於98年3月30日晚上21時51分23秒，用（04）0000000
    號市內電話撥打與易淑娟所用之上開門號0000000000號行動
    電話聯繫購毒事宜（即毒品種類為甲基安非他命，交易方式
    係以數位相機為對價取得甲基安非他命及交易地點）後，由
    易淑娟於上揭通話時間後不久，依約到達約定地點即彰化縣
    田尾鄉某地，由易淑娟出面將市價約4000元至5000元許之第
    二級毒品甲基安非他命1 包販賣予彭士廣，彭士廣則交付廠
    牌不詳之數位照相機1台為代價。
  (十一)劉來源於98年3 月中旬某日下午16時許，以門號0000000000
    行動電話，撥打林茂川所使用之上開門號0000000000號之行
    動電話，聯繫購毒事宜（即毒品種類為海洛因、交易價格10
    00元及交易地點）後，易淑娟交付海洛因給林茂川，由林茂
    川依約單獨1 人，於上揭通話時間後不久，駕駛黑色休旅車
    ，持往彰化縣國道1 號高速公路北斗交流道下，以每包1000
    元之價格，販賣第一級毒品海洛因1 包予給劉來源，而劉來
    源以不詳廠牌之手機（即行動電話）交付予林茂川抵償。
  (十二)劉來源於98年3 月中旬某日（即前次交易後3、4日），以門
    號0000000000行動電話，撥打林茂川所使用之上開門號0000
    000000號之行動電話，聯繫購毒事宜（即毒品種類為海洛因
    、交易價格1000元及交易地點）後，易淑娟交付海洛因給林
    茂川，由林茂川依約單獨1 人，於上揭通話時間後不久，駕
    駛黑色休旅車，持往雲林縣國道1 號高速公路西螺交流道下
    ，以每包1000元之價格，販賣第一級毒品海洛因1 包予給劉
    來源，並收劉來源交付之1000元。
  (十三)劉來源於98年3 月底某日，以門號0000000000行動電話，撥
    打林茂川所使用之上開門號0000000000號之行動電話，聯繫
    購毒事宜（即毒品種類為海洛因、交易價格3000元及交易地
    點）後，易淑娟交付海洛因給林茂川，由林茂川依約單獨 1
    人，於上揭通話時間後不久，駕駛黑色休旅車，持往彰化縣
    國道1 號高速公路西螺交流道下，以每包3000元之價格，販
    賣第一級毒品海洛因1包予給劉來源，惟劉來源僅交付800元
    ，即行離去，林茂川返回租處後，將800元交給易淑娟。
  (十四)易淑娟為酬庸林茂川為其將毒品交付購毒者，則於98年5月1
    3日凌晨某時，在其所承租位於雲林縣西螺鎮振興里振興31-
    1號，同時無償提供第一級毒品海洛因1包（淨重0.1475公克
    ，驗餘淨重0.1426公克）及具禁藥性質之第二級毒品甲基安
    非他命1包（淨重0.0357公克，驗餘0.231公克））供林茂川
    施用，而轉讓上述毒品。
二、嗣經彰化縣警察局北斗分局員警於98年5 月13日晚間11時許
    ，在雲林縣西螺鎮振興里鎮溪31之1 號前，拘提林茂川到案
    ，並扣得其自易淑娟所受讓之如附表貳編號1 所示之毒品海
    洛因1 包（淨重0.1475公克，驗餘淨重0.1426公克）、甲基
    安非他命1包（淨重0.0357公克，驗餘0.231公克）及同表編
    號2所示之門號0000000000行動電話（含SIM卡）與本案無關
    之如附表編號1 所示之物，進而於同日晚間11時15分許，
    在上址拘提易淑娟到案，並扣得其所有如附表貳編號3 所示
    之毒品海洛因9包（淨重7.8公克）、編號4 所示之甲基安非
    他命12包（其中10包淨重2.0355公克，驗餘2.0060公克，餘
    2 包潮解）及如同表5、6、7、8所示之0000000000行動電話
    （含SIM卡）、塑膠空袋2批（計3包）、塑膠挑棒1支、電子
    磅秤1個及與本案無關之如附表編號2所示之物。
三、案經彰化縣警察局北斗分局報告臺灣彰化地方法院檢察署檢
    察官偵查起訴。
    理  由
壹、程序部分：
一、公訴人於99年3 月10日於原審到庭實行公訴時，就起訴書所
    載關於販賣毒品海洛因予朱宏達部分，依偵查卷宗所示之資
    料，業已將海洛因更正為第二級毒品甲基安非他命，而依偵
    查卷宗所示，自警詢迄偵查之相關證據，均指朱宏達向被告
    易淑娟、林茂川所購買者係甲基安非他命，是起訴書原來之
    記載屬明顯誤載，且此部分亦經原審法院明確告知被告及其
    辯護人，其等均不表反對，顯然並不影響被告及辯護人之防
    禦，是本院該部分自當以公訴人更正後之犯罪事實為審理範
    圍，合先敘明。
二、按刑事訴訟法第159條第1項規定：「被告以外之人於審判外
    之言詞或書面陳述，除法律有規定者外，不得作為證據」；
    其立法本旨係以證人於審判外之言詞或書面陳述，屬於傳聞
    證據，此項證據，當事人無從直接對於原供述者加以詰問，
    以擔保其真實性，法院亦無從直接接觸證人而審酌其證言之
    憑信性，違背直接審理及言詞審理之原則，除具有必要性及
    信用性情況之除外者外，原則上不認其有容許性，自不具證
    據能力；至所謂具有必要性及信用性情況者，例如刑事訴訟
    法第159條之1、之2、之3、之4、之5情形，仍例外認其有證
    據能力，然此係指法院未於審判期日傳喚相關證人到庭，案
    件僅能依靠該等證人於審判外之陳述以為判斷之情形，始需
    就該等審判外供述證據嚴格依照刑事訴訟法第159條之1至之
    5 所定要件一一檢視各該證人之供述，作為證據之資格。倘
    法院已經依據當事人聲請傳喚證人到庭接受檢辯雙方之交互
    詰問，則法院既已透過直接、言詞審理方式檢驗過該證人之
    前之證詞，當事人之反對詰問權亦已受到保障得以完全行使
    之情況下，該等審判外證據除有其他法定事由（例如：非基
    於國家公權力正當行使所取得或私人非法取得等，而有害公
    共利益，即以一般證據排除法則為判斷），應認該審判外供
    述已得透過審判程式之詰問檢驗，而取得作為證據之資格，
    亦即其審判外供述與審判中供述相符部分，顯然已經構成具
    備可信之特別情狀，當然有證據資格（實務上之作用常為引
    用該等陳述與審判中陳述相符，強化該證人供述之可信度）
    ，其不符部分，作為檢視審判中所為供述可信與否之彈劾證
    據，當無不許之理，甚者，其不符部分倘係於司法警察、檢
    察事務官調查中之供述，作為認定被告犯罪與否或不構成犯
    罪與否之證據，亦僅需依照刑事訴訟法第159條之2規定，斟
    酌其審判外供述作成外部環境、製作過程、內容、功能等情
    況認為之前供述較為可信，即可取得證據之資格，而作為認
    定事實之證據資格，有最高法院94年度臺上字第2507號、95
    年度臺上字第2515號判決意旨可資參照。查：證人王志寶、
    鄭平吉、朱宏達、彭士廣、劉來源等人於警詢之陳述，雖均
    屬被告以外之人於審判外之陳述，惟其等已於原審行交互詰
    問，給予被告與辯護人行使對質詰問權，足以保障被告之詰
    問權，且其等於警詢時之陳述係出於自由意識下所為，並無
    違法取證之情形，亦為證明犯罪事實存否所必要。從而依上
    揭規定，其等在警詢中之證言，自均具有證據能力，並容許
    以之作為彈劾其於法院審理時所為證述之憑信性。
三、次按檢察事務官依法有調查犯罪及蒐集證據與詢問告訴人、
    被告、證人或鑑定人之權限；司法警察（官）依法亦具有調
    查犯罪嫌疑人犯罪情形及蒐集證據等職權，若其等所作之筆
    錄毫無例外的全無證據能力，當非所宜。再者，如上開陳述
    ，係在可信之特別情況下所為，且為證明犯罪事實所必要，
    而於審判程序中發生事實上無法直接審理之原因時，若仍不
    承認該陳述之證據適格，即有未洽，為補救實務上採納傳聞
    法則可能發生之蒐證困難問題，自以使上開陳述取得證據能
    力，始符實體真實發見之訴訟目的。查本件證人許志楓就犯
    罪事實欄一、(一)、(二)被告易淑娟、林茂川之犯罪事實，前於
    警詢時證述及偵查中具結證述甚詳，互核並無不同，且核與
    被告林茂川於偵查及原審審理中以證人身分所證相符，並有
    被告易淑娟所使用之門號0000000000號行動電話通訊監察譯
    文在卷足憑（均詳後述貳、有罪部分一、(二)）。惟證人許志
    楓於原審傳喚拘提，及本院審理時傳喚均未到庭，並因另案
    經臺灣彰化地方法院檢察署通緝中，有臺灣彰化地方法院拘
    票、彰化縣警察局北斗分局函覆之拘提報告書、本院查詢之
    通緝資料在卷可稽（見原審卷二第358至361頁、本院卷第91
    頁），其所在不明而無法傳喚至明，而其上開警詢時證詞，
    客觀上有可信之特別情況，且為證明犯罪事實所必要，依上
    開說明，證人許志楓於警詢時之證述，自具有證據能力。
四、再按檢察官職司追訴犯罪，就審判程式之訴訟構造言，檢察
    官係屬與被告相對立之當事人一方，偵查中對被告以外之人
    所為之偵查筆錄，或被告以外之人向檢察官所提之書面陳述
    ，性質上均屬傳聞證據。自理論上言，如未予被告反對詰問
    、適當辯解之機會，一律准其為證據，似有違當事人進行主
    義之精神，對被告之防禦權亦有所妨礙；然而現階段刑事訴
    訟法規定檢察官代表國家偵查犯罪、實施公訴，必須對於被
    告之犯罪事實負舉證之責，依法其有訊問被告、證人及鑑定
    人之權，證人、鑑定人且須具結，而實務運作時，偵查中檢
    察官向被告以外之人所取得之陳述，原則上均能遵守法律規
    定，不致違法取供，其可信性極高，為兼顧理論與實務，乃
    於修正刑事訴訟法時，增列第159條之1第2 項，明定被告以
    外之人（含被害人、證人等）於偵查中向檢察官所為陳述，
    除顯有不可信之情況者外，得為證據，並於92年9月1日施行
    （最高法院94年度臺上字第7416號判決意旨參照）。又所謂
    「顯有不可信性」，係指陳述是否出於供述者之真意、有無
    違法取供情事之信用性而言，故應就偵查或調查筆錄製作之
    原因、過程及其功能等加以觀察其信用性，據以判斷該傳聞
    證據是否有顯不可信或有特別可信之情況而例外具有證據能
    力，並非對其陳述內容之證明力如何加以論斷，二者之層次
    有別，不容混淆（最高法院94年度臺上字第629 號判決要旨
    可參）。經查：本件無論被告林茂川、易淑娟或係購毒者許
    志楓、王志寶、鄭平吉、朱宏達、彭士廣、劉來源等人在檢
    察官偵查時，均係以證人之身分，經檢察官告以具結之義務
    及偽證之處罰，經其等具結，而於負擔偽證罪之處罰心理下
    所為，係經以具結擔保其等證述之真實性，且無證據顯示其
    等於受檢察官訊問之證述係遭受強暴、脅迫、詐欺、利誘等
    外力干擾情形或在影響其等心理狀況致妨礙其自由陳述等顯
    不可信之情況下所為。是上揭證人分別於偵訊時之陳述，除
    王志寶、鄭平吉陳述有關被告林茂川於98年3月5日出彰化勒
    戒所前所涉販賣毒品之情節，既顯與被告在監在押全國紀錄
    表不符，而顯有不可信情況外，其餘依上開說明，自均有證
    據能力。且依偵查卷宗相關資料顯示，亦無證據顯示被告易
    淑娟於98年5月14日之偵訊筆錄及98年5月15日之聲請羈押庭
    筆錄係於被告易淑娟藥癮發作時所為之訊問筆錄，是被告易
    淑娟及辯護人此部分之辯解，顯不可採。
五、又刑事訴訟法上所謂之「證據排除法則」，係指將具有證據
    價值或真實之證據，因取得程序之違法，而予以排除之法則
    。茍司法警察機關於實施通訊監察時，已合於通訊保障及監
    察法第5條第1項所規定之要件，且依法取得法官所核發之通
    訊監察書，基於該通訊監察所取得之證據，即無證據排除法
    則之適用。按有事實足認被告或犯罪嫌疑人有最輕本刑為 3
    年以上有期徒刑之罪嫌，並危害國家安全或社會秩序情節重
    大，而有相當理由可信其通訊內容與本案有關，且不能或難
    以其他方法蒐集或調查證據者，得發通訊監察書。通訊監察
    書，偵查中由檢察官依司法警察機關聲請或依職權聲請該管
    法院核發，審判中由法官依職權核發，通訊保障及監察法第
    5條第1項第1款、第2項定有明文。查本案0000000000、0000
    000000（此二門號係被告易淑娟所使用）0000000000（使用
    者係林茂川）行動電話門號及其通訊監察譯文，均經原審法
    院核准監聽在案，且販賣第一級毒品罪，係最輕本刑無期徒
    刑以上之罪；販賣第二級毒品，係最輕本刑有期徒刑七年上
    之罪，該等犯罪類型之犯罪過程，多係透過電話或網路聯繫
    並以代號、暗碼等隱晦方式暗中進行，其犯罪結果係將毒品
    流入市面，戕害不特定國人之身心健康甚鉅，自屬危害社會
    秩序情節重大，而有相當理由可信犯罪嫌疑人之通訊內容要
    與涉案情節有關，復難以其他方法蒐集或調查證據；再者於
    監聽過程中，亦查無任何不法或不當侵害人權保障之情事，
    自屬符合通訊保障及監察法第5條第1項第1款及第2項之規定
    ，核係依法所為之監聽，尚無不法取證情事或違背法定程序
    之處，是本案之監聽證據，具有證據能力。另按偵查犯罪機
    關依法定程序監聽之錄音，應認該監聽所得之錄音帶或光碟
    ，始屬調查犯罪所得之證據，但依據監聽錄音結果予以翻譯
    而製作之通訊監察譯文，乃該監聽錄音內容之顯示，屬於文
    書證據之一種。本件被告林茂川對監聽錄音帶、光碟及譯文
    均不爭執證據能力，而被告易淑娟雖不爭執該稱譯文確係自
    監聽錄音光碟翻譯而來（亦即不爭執二者之一致性），惟爭
    執0000000000號、0000000000行動電話監聽錄音光碟中，有
    些並非被告易淑娟之聲音，經原審法院將該門號之監聽錄音
    光碟送請經內政部警政署刑事警局鑑定，結果雖經答覆「因
    可比對字數均不足，均不符鑑驗需求，因此本案無法辦理」
    ，有該局100年1 月6日刑鑑字第0990157174號函可參，惟證
    人朱宏達曾以門號0000000000行動電話發簡訊「小美我在員
    林有事找」等語入被告易淑娟所使用之門號0000000000行動
    電話，而被告易淑娟立即以門號0000000000行動電話撥打回
    話稱：「你怎麼把我的名子給用出來」等語，有98年4 月16
    日通訊監聽譯文可佐（此附警卷中易淑娟涉嫌違反毒品危害
    防制條例架構圖中），是益證被告易淑娟均一直使用上開行
    動電話，聯絡與毒品有關連之人士，該等電話是被告易淑娟
    對外關聯絡之重要器具，是當無可能由其他販毒者以之為工
    具，作為販毒之聯繫工具，況該等錄音光碟及譯文經警詢或
    偵查中，提示予購毒者指認，並無人否認非被告易淑娟之通
    訊聲音，是該等錄音光碟內之聲音係來自被告易淑娟無誤，
    該譯文又經本院於審理時依書證之調查方式踐行證據調查程
    序，是該等監聽譯文均具有證據能力，本院自得採為認定事
    實之證據。
貳、有罪部分：
一、訊據被告易淑娟固承認他人以「阿美」、「姐仔」對伊相稱
    ，及曾交付毒品海洛因予友人鄭平吉之事實，惟矢口否認涉
    有上揭販賣第一級毒品海洛因、第二級毒品甲基安非他命及
    轉讓第一級毒品海洛因與具禁藥性質之甲基安非他命之犯行
    ，並辯稱：伊非但未曾販賣第一級毒品海洛因予王志寶、鄭
    平吉及劉來源，亦未曾販賣第二級毒品甲基安非他命予許志
    楓、朱宏達、彭士廣，且其未轉讓海洛因、甲基安非他命予
    同案被告林茂川，其等警詢中之證詞與原審審理中不符，顯
    不足以採信；偵查中對伊電話之通訊監察譯文並無聲紋比對
    ，上開譯文不足以採為不利於伊之證據；伊曾和林茂川吵過
    架，有叫人打過他，故林茂川係挾怨誣指，其證詞亦不可採
    舉云云。訊據被告林茂川固坦承涉有上開伊有參與販賣第一
    級毒品海洛因及第二級毒品安非他命之犯行，惟辯稱：原審
    量刑太重，且販賣第二級毒品部分未依刑法第59條減刑，均
    有不當云云。惟查：
  (一)被告易淑娟確有「小美」之綽號，有臺灣彰化地方法院98年
    度訴字第1228號刑事判決及本院99年度上訴字第2227號刑事
    判決在卷可佐，參酌上開購毒者即證人朱宏達曾以門號0000
    000000行動電話發簡訊「小美我在員林有事找」等語給被告
    易淑娟所使用之門號0000000000行動電話等情，足徵被告易
    淑娟確有綽號喚「小美」無誤，合先說明。
  (二)關於販賣甲基安非他命予許志楓部分：
  1.證人即許志楓於警詢時證稱：「（問：警察監聽易淑娟行動
    電話中發現你是否於98年3月4日以0000000000號行動電話撥
    打易淑娟所使用之0000000000號電話中談話內容說：(1)「A
    ：喂。B：喂，姐啊。A：恩。B ：我是昨天打給你的，志峰
    啦。A：恩，怎樣？B：你在哪裡？A：我在溪州啦。B：我弟
    弟說要拿1千給你。A：好啊，你在哪裡？B：埤頭啊。A：你
    過來溪州。B：昨天那個地方？A：廟那裡嗎？B：恩。A：好
    。」(2)你是否於98年3月4日以0000000000號行動電話撥打易
    淑娟所使用之0000000000號電話中談話內容說：「A：喂。B
    ：到了，你在哪？A：在走了。」）：第1通我是在與我所指
    認照片8 號的女子綽號阿美【此係指被告易淑娟】聯絡，我
    說：我弟弟說要拿1千元給你。就是代表要向他購買1千元安
    非他命毒品及約定交易毒品地點之內容。第2 通是我到達交
    易毒品地點我打電話給綽號阿美之女子問他到達沒。」、「
    （你是否於98年3月9日以0000000000號行動電話撥打易淑娟
    所使用之0000000000號電話中談話內容說：「A：喂。B：姐
    啊，你在哪裡？A：北斗啦。B：你能過來嗎？A ：你身上多
    少？B：1000啦。A：在7-11啦。B ：好，在走了。」？）當
    天是我以0000000000號行動電話撥打0000000000號行動電話
    與綽號阿美之女子聯絡，向他購買毒品，1 千元就代表向阿
    美之女子購買1 千元安非他命毒品，並由綽號阿美之女子約
    定在埤頭鄉○○○路7-11超商旁交易毒品安非他命。」（見
    98年度偵字第4511號偵查卷宗卷一第113頁至114頁）；後於
    偵查時具結證稱：「（問：毒品何來？）：向綽號【阿美】
    （指被告易淑娟）之女子購買的，綽號阿美之女子就是我在
    警察局指認之人。」、「（問：98年3月4日有買2 次嗎？提
    示通訊監察譯文）不是，第1次在凌晨0時快1 時，我有聯絡
    上他，但他沒有出現，另一次是在晚上9 時許，那一次他就
    有出現，2 次我們都是約在相同的地方，是在萊爾富旁邊的
    一家廟，在溪州中山路上，第2次我向他買了1千元的安非他
    命，數量是一小包。」、「交毒品給我後，我交給她1 千元
    ，他就開車走了。」、「（問：98年3月9日是否也是有向他
    買毒品？講電話時她說她人在北斗，我們這一次是約在埤頭
    鄉○○路埤頭國小附近的7-11，我向她買了1 千元的安非他
    命，現場離我家很近，我是騎腳踏車過去，他是開車過去，
    那一次我不確定她是不是一個人，但是也是她下車拿毒品給
    我。」等語（見98年度他字第379 號偵查卷宗第22頁至23頁
    ）明確，且被告易淑娟所使用之0000000000 SIM卡經警方依
    原審法院核發通訊監察書對之施以通訊監察，亦發現證人即
    購毒者許志楓所使用上開行動電話，確有與之聯絡購毒事宜
    （即毒品種類為海洛因、交易價格及交易地點），而該等內
    容亦與上開證人許志楓所供相符等情，有通訊監察譯文表 1
    份在卷可參（見98年度偵字第4511號偵查卷宗卷一第40頁至
    41頁）。
  2.證人即共同被告林茂川於偵查中具結證稱：「（問：許志楓
    有向易淑娟買過毒品？）有」、「你有載易淑娟送毒品給許
    志楓？）有」（見同上偵查卷宗二第43頁）；後於原審法院
    受理聲羈庭時，供稱：「（問對於許志楓在偵訊中所言，有
    何意見？）三月九日是我開車載易淑娟去的。」（見原審法
    院98年度聲羈字第136號第6頁背面）；於原審審理中具結證
    稱：「（問：你承認98年3月9日有於埤頭國小販賣甲基安非
    他命新臺幣1000元給許志楓，該1000元之甲基安非他命是否
    易淑娟拿給你的？）此部分的甲基安非他命是易淑娟拿給我
    的沒錯。」、「（問：這次是否就是你開車搭載易淑娟前往
    與許志楓交易的？）是的。」等語（見原審100年4月13日審
    理筆錄），其所供有關被告易淑娟與其確曾於98年3月9日販
    賣第二級毒品甲基安非他命予證人許志楓等情，核與證人許
    志楓所證情節相互吻合，是被告林茂川與證人許志楓之上開
    供述，應與事實相符。
  3.被告易淑娟於偵查中具結證稱：「當天晚上（指98年3月4日
    ）是向我買毒品，我賣給他安非他命....當天是誰載我去的
    我不記得了」、「（問：另在98.3.9日是否約在埤頭國小附
    近7-11，是否賣給許志楓1000元的安非他命？）有」（見98
    年他字第379 號偵查卷宗第36頁、37頁）；後於原審法院受
    理聲請羈押庭時，供稱：「（問對於許志楓在偵訊中所言，
    有何意見？）98年3月4日....、3月9日我都販賣安非他命給
    他。3月9日是林茂川開車載我去的」（見原審法院98年度聲
    羈字第136號第6頁背面）等語；再參之被告易淑娟受查扣之
    顆粒結晶物，經送請鑑驗確係甲基安非他命無訛，有憲兵司
    令部刑事鑑識中心98年8月5日憲直刑鑑字第0980001335號鑑
    定書在卷可參，是益徵被告易淑娟於98年3月4日晚上、同年
    3月9日晚上，確係各與不詳男子、被告林茂川前去販賣第二
    級毒品甲基安非他命予證人許志楓。且依該上開二卷所示之
    訊問情形，並無證據顯示被告易淑娟之供詞係非出自由意志
    所為，是顯示被告易淑娟之事後所為之上開辯詞，核係推卸
    犯行之詞。
  (三)關於販賣海洛因予王志寶部分：
  1.證人王志寶於警詢時證稱：「我的手機號碼是0000000000，
    是我本人所有。」、「（問：警察監聽易淑娟行動電話中發
    現你是否於98年2月27日以0000000000 號行動電話接聽易淑
    娟所使用之0000000000號電話中談話內容說：「B：喂。A：
    你在找我喔？B：你人在這裡嗎？A：剛彰化縣溪州要離開。
    B：我明天早上要進去了怕明天鄉○○段找不到你。A：找我
    要幹麼？要請我喔？B：沒204地號有啦，我叫你先拿給我禮
    拜一我再跟你算。A：掰掰。）我要去新竹所以以新臺幣200
    0元先向易淑娟購買海洛因毒品2包。當日有完成毒品交易。
    」等語（見98年度他字第379號偵查卷宗卷二第32頁背、 33
    頁），顯見證人王志寶確係以門號0000000000行動電話聯繫
    被告易淑娟，以便購得毒品海洛因。
  2.證人王志寶於偵查中具結證稱：「（問：毒品何來？）向綽
    號【阿妹】之女子買的」、「（問：是否於98年2 月27日以
    你的手機撥打易淑娟所使用之00000000000 號手機向她購買
    毒品【提示警卷通聯紀錄】？）是的。我們是約在溪州的郵
    局前，我忘記當天如何去，但我通常是開車過去。當天他們
    開車過去，但是是一個男子交給我的，都是男子開車，我不
    確定易淑娟是否有在車上，因為窗戶都關起來，是該男子打
    開副駕駛座的車窗交毒品給我，這一次我向他買了2000元，
    副駕駛座上並沒有人，但後座我沒有注意看。因該次我要去
    新竹，所以向他買多一點，2000元就有2 包。」、「（問：
    98年3月1日是否有向易淑娟買毒品1000元【提示通訊監察譯
    文】？）答：是的。當日她人在北斗，我們是約在溪州中山
    路旁巷子進去一點的萊爾富旁的一家廟拿給我，我買了1000
    元的海洛因，也是一個男子交給我。與我通電話的都是該女
    子，但交易時都是該男子開車拿給我的。」、「（問：98年
    3月2日是否有在田尾的某汽車旅館向易淑娟購買毒品1000元
    【提示通訊監察譯文】？）是的，我以1000元向她買了1 包
    海洛因，她與我約在汽車旅館，我開車去到現場時，那裡有
    木頭門，該男子問我要多少，我說1000，我就將錢從木門下
    面遞進去，他就將毒品從木門下拿給我。」、「（問：98年
    3月2日晚上10許時是否約在明道管理學院向他買毒品？）是
    的，我們約在明道旁的產業道路上。我也是買了1000元的海
    洛因，也是該男子拿給我的。交毒品給我的都是同一個男子
    。」、「（問：是否有在98年3月9日向易淑娟買毒品？）是
    的。我們是約在西螺的第一銀行外交易，我向他買了1000元
    的海洛因，那一次易淑娟應該有去，因為車上有坐一個女子
    。是該男子開車並將毒品交給我的，他也是開副駕駛座的車
    窗，我通常都是開車過去，停在他車的旁邊，我下車去他們
    車旁向他拿，他的車是三菱的黑色休旅車。」等語（見98年
    度他字第379號偵查卷宗卷二第53頁、 54頁），而上開關於
    98年3月9日於西螺的第一銀行外交易，以1000元價格向被告
    易淑娟及林茂川購得海洛因1 包等情，與被告林茂川於原審
    審理中所供相符（見原審100年4月13日審判筆錄），是益徵
    證人王志寶之上開證詞，堪可採信。
  3.被告易淑娟所用之上開門號0000000000、 0000000000號SIM
    卡經警方依本院核發通訊監察書對之施以通訊監察，亦發現
    證人即購毒者王志寶所使用門號0000000000行動電話，確有
    與之聯絡購毒事宜，其譯文如下：
    98年2月27日晚上23時10分43秒許之通話內容：
      A：0000000000（易淑娟）、B：0000000000（王志寶）「
      B：喂。A：你在找我喔？B：你人在這裡嗎？A：剛彰化縣
      溪州要離開。B ：我明天早上要進去了怕明天鄉○○段找
      不到你。A：找我要幹麼？要請我喔？B：沒204 地號有啦
      ，我叫你先拿給我禮拜一我再跟你算。A：掰掰。」
    98年3月1日晚上18時29分46秒許之通話內容：
      A：0000000000（易淑娟）、B：0000000000（王志寶）「
      A：喂。B：你有在這裡嗎？A ：在北斗我去跟人家拿錢了
      。B：我去找你。A：好。」其後於即於同日19時31分55秒
      再度通話：「B：送到了。A：好，謝謝。」
    98年3月2日傍晚17時13分56秒許之通話內容：
      A：0000000000（易淑娟）、B：0000000000（王志寶）「
      B：喂我到了。A：你要來找我，車子要停外面。B ：我停
      路邊。A：我叫櫃檯開。B：好。」
    98年3月2日晚上22時2分51秒許之通話內容：
      A：0000000000（易淑娟）、B：0000000000（王志寶）「
      A：喂。B：妳有空了嗎？A：你在哪裡？B：家裡。A ：要
      去哪？你要馬上出來嗎？B：明道好嗎？A：好你馬上出來
      。」
    98年3月9日晚上22時24分40秒許之通話內容：
      A：0000000000（易淑娟）、B：0000000000（王志寶）
     「A：喂。B：姐阿我要找你，我是阿弟。A：我知道。B ：
      你在哪裡？A：西螺，你有車嗎？B：有。A：你跟誰？B：
      阿保。A：第一銀行，多少？拿多少還我？B：多少兩？A
      ：多少還我？B：1啦。A：好。」
  4.經核前開內容與上開證人王志寶所證述之情節相符，有通訊
    監察譯文表1 份附卷可佐（見98年度偵字第4511號偵查卷宗
    卷一第35、38、39、41頁），是益徵證人王志寶所言非虛。
    從而證人王志寶於98年2月27日晚上23時10分43秒許、98年3
    月1日晚上18時29分46秒許、 98年3月2日傍晚17時13分56秒
    許、98年3月2日晚上22時2分51秒許、 98年3月9日晚上22時
    24分40秒許向被告易淑娟購得海洛因，惟前4 次係不詳詳姓
    名男子交付海洛因；而98年3月9日該次係由被告林茂川駕駛
    黑色休旅車搭載被告易淑娟前來販賣交付毒品海洛因等情，
    應可認定。
  (四)關於販賣海洛因予鄭平吉部分：
  1.證人鄭平吉於警詢時證稱：「（問：警察監聽易淑娟行動電
    話中發現，易淑娟是否於98年3月1日23時38分18秒，以0000
    000000號行動電話撥打給你所使用之0000000000號行動電話
    ，電話中談話內容說「A【易淑娟】： 喂，大哥，不好意思
    ，剛剛路檢我才將電話按掉。B【鄭平吉】： 妳過來我這裡
    。A ：好。」此通電話內容是指何意？）我是要向綽號【小
    美】購買毒品海洛因，我叫他將毒品送到我家。」（見98年
    度他字第379 號偵查卷宗卷二第61頁）；後於偵查中具結證
    稱：「（問：毒品何來？）向綽號「阿美」之女子買的。」
    、「（問：是否於98年3月1日以你手機撥打易淑娟所使用之
    0000000000號手機向他購買毒品？）是一個男子開車載她過
    去，她是坐副駕駛座即右前座，是阿美親自將毒品拿給我的
    」、「她將毒品交給我，我再交1000元給她。」（見98年度
    他字第379 號偵查卷宗卷二第78頁）；嗣於原審審理中，具
    結證稱：「（問：請審判長提示98年度偵字第4511號卷宗卷
    二第55頁倒數第二通之通訊監察譯文內容，98年3月1日下午
    11時38分該通電話，是你與何人通話？）阿美本人」、「（
    問：該通電話是談論何事？）叫她拿海洛因過來。」、「 3
    月1 日晚間11點38分你與「阿美」（台語）聯絡後，她是否
    有拿1000元海洛因來你們家後門巷子來與你交易？）有的。
    」、「（問：車上有幾人？）還有一名司機，是男生。」、
    「（辯護人陳隆律師問：你到底是否能確定與你交易者就是
    在庭之被告易淑娟？）應該是。」、「因為我常常被被告易
    淑娟請客，很不好意思，所以當天我有丟壹仟元給她。」、
    「（問：那她是否有收受？）我是將該壹仟元丟到她的車內
    。」等語明確（見原審100年3月22日審判筆錄），且被告易
    淑娟所使用之0000000000 SIM卡經警方依本院核發通訊監察
    書對之施以通訊監察，亦發現證人即購毒者鄭平吉所使用上
    開行動電話，確有與之聯絡購毒事宜（即毒品種類為海洛因
    及交易地點），而該等內容亦與上開證人鄭平吉所供相符等
    情，有通訊監察譯文表1份在卷可參（見98年度偵字第 4511
    號偵查卷宗卷一第40頁至41頁），是證人鄭平吉所言非虛。
  2.參酌被告易淑娟於警詢及原審法院98年度偵聲字第178 號延
    長羈押案件訊問時，均陳稱不認識證人鄭平吉云云，後於原
    審審理時，面對證人鄭平吉之指證，又改稱伊係免費請證人
    鄭平吉施用云云，顯見被告易淑娟為求脫罪一再改異其辯詞
    ，是被告易淑娟與不詳姓名男子確曾於98年3月1日晚上，前
    去販賣第一級毒品海洛因予證人鄭平吉之犯行，應可認定。
  (五)關於販賣甲基安非他命予朱宏達部分：
  1.證人朱宏達於警詢時，證稱：「（問：你口中綽號「阿美」
    與「小美」及易淑娟是否同一人？）：是的。」、「98年 5
    月10日23時，我撥打易淑娟電話0000000000號，約定西螺鎮
    7-11便利商店前，以新臺幣7000元向易買第二級毒品安非他
    命。」、「（問：林茂川與易淑娟2 人販毒是如何分工？）
    我要購買第二級毒品安非他命時均以電話跟易淑娟聯繫，約
    定時間、地點時，再由林茂川開車載易淑娟前來交易」等語
    （見98年度他字第379號偵查卷宗卷二第96、97、 98頁）；
    後於偵查中具結證稱：「（問：毒品何來？）向易淑娟買的
    ，我在警察局有指認，我只知道他的綽號叫路【阿美】」、
    「98年5 月10日左右。當時我們約在西螺的中山路旁的便利
    商店。那一次是我與易淑娟交易....。那一次我也是向他買
    安非他命，我拿了7000元給他，但因為之前我有先向他借錢
    ，所以只有拿回4000元的安非他命，3000元則是還之前欠他
    的。」、「（問：在警察局有指認與易淑娟一同拿毒品給你
    的人嗎？）是的。他的綽號叫【木瓜】」等語（見98年度他
    字第379號偵查卷宗卷二第114、 115頁）；後於原審審理中
    具結證稱：「（問：是在何地向易淑娟購得甲基安非他命？
    ）在西螺大橋橋下的道路旁。」、「（問：你在偵訊中證稱
    98 年5月10日左右，曾經在西螺中山路附近便利商店向易淑
    娟購買甲基安非他命4000元等語，所述是否實在？）實在。
    」、「（問：你當時何以說5 月10日左右？）那時候我的工
    作量比較多，我聽朋友說甲基安非他命可以提神，所以才吸
    食2、3次，所以應該是在那時時間左右買的。」、「（問：
    你向易淑娟買甲基安非他命時，是否有看過其他的人與易淑
    娟在一起？）有看到【木瓜】。」、「（：【木瓜】是否在
    場？）有的。（手指在庭被告林茂川）」、「（問：與你交
    易的若是男子，就是【木瓜】？）是的。」等語（見原審10
    0 年3月10日審判筆錄），觀其3次所證均無岐異之處，且證
    人即共同被告林茂川於原審審理時亦具結證稱：「（問：98
    年5 月10日你是否有開車搭載易淑娟去西螺中山路7-11便利
    店旁賣甲基安非他命給朱宏達？）當時是朱宏達打電話給易
    淑娟，我再拿毒品給朱宏達」、「那是在我們出事被抓前的
    3、4天左右的事，98年5 月10日當天他到我屋租處」、「（
    問：98年5 月10日該次，是何人向朱宏達收錢？）是我」等
    語（見原審100年4月13日審判筆錄），二者所供除交易地點
    不同外（即一者指西螺中山路7-11便利店旁，一者指西螺鎮
    租屋處），其餘均互核一致，若非屬實，何以被告林茂川願
    意承認，而甘受科刑之理。
  2.被告林茂川參與被告易淑娟販賣毒品行為，次數甚多（部分
    犯行業經原審法院以98年訴字第1228號先行審結），尚難對
    每次販賣毒品細節均鉅細靡遺記憶無誤，是其供些許出入，
    自所難免。而證人朱宏達係向購毒者，其之交易對象，衡情
    較為單一，是其誤記之情形，應屬稀有，故有關交易地點，
    自以證人朱宏達所證為準，惟此不得遽為被告易淑娟未涉及
    本件販賣甲基安非他命之依據，故被告易淑娟與林茂川確實
    有為本件販賣甲基安非他命1 包予證人朱宏達，同時收取現
    金4000元，而朱宏達並清償前積欠被告易淑娟之3000元等情
    ，堪可認定。
  (六)關於販賣甲基安非他命予彭士廣部分：
  1.證人彭士廣於警詢時證稱：「（問：警察監聽易淑娟行動電
    話中發現你是否於98年3 月30日以04-0000000室內電話撥打
    給易淑娟所使用之0000000000號行動電話，電話中談話內容
    說「A：喂，你誰？B：姐阿，我阿弟啊，你人在哪？A ：哪
    一個阿弟啊？B ：我溪湖這裡，我昨天說要拿東西給你看，
    你說7點多。A：拿什麼東西給我看？B：相機啦。A：喔，你
    是不是持0920那一個？B：恩啊。A：我後來有再打你的電話
    不通了，你說要拿什麼給我看？B：相機。A：數位相機喔？
    B：恩啦。A：相機我有2 台了，你現在我跟你說喔，你相機
    是好的還是差的？B：好的，可以現場試。A：你有沒有辦法
    來？B：你在哪？A：田尾。B ：好，我等一下到打給你。」
    請你說明？）電話內容就是說要拿數位相機跟易淑娟交換第
    二級毒品安非」等語（見98年度他字第379 號偵查卷宗卷二
    第124 頁）；後於偵查中具結證稱：「我沒有手機，我的電
    話是04-0000000。」、「（問：如何與她交易？）先打電話
    給她，再過去地點，她的電話是0000000000。」、「（問：
    打電話時，都是易淑娟接的嗎？）我打時都是易淑娟接的。
    」、「問：（提示警卷通聯譯文）是否即是你與易淑娟通話
    購買毒品的內容？）是的。」、「是真的數位相機，我是要
    拿一台我的數位相機向她換安非他命。」「（問：打算如何
    換？）約0000-0000 元的安非他命。後來也有換成。」等情
    （見98年度他字第379號偵查卷宗卷二第138頁、 140頁）；
    嗣於原審審理時具結證稱：「（問：04-0000000，是否你家
    的電話號碼？）是的。」、「（問：你98年6月4日檢察官問
    你上開譯文是否你與易淑娟通話說要買毒品的內容，你回答
    說是，檢察官問數位相機是什麼意思，你回答你是要以該數
    位相機換甲基安非他命，你是否有如此陳述？）是的。」、
    「（問：該次你說用數位相機向易淑娟換取4000元至5000元
    之甲基安非他命？）是的。」、「（問：你適才所稱以數位
    相機交換毒品，是何人出面與你交換？）易淑娟親自出來。
    」、「（：你以數位相機與他人交換毒品該次，對方一共來
    了幾個人，你是否記得？）我只有看到易淑娟」等語明確（
    見原審100年3月22日審判筆錄），且被告易淑娟所使用之00
    00000000 SIM卡經警方依原審法院核發通訊監察書對之施以
    通訊監察，亦發現證人即購毒者彭士廣所使用之04-0000000
    市內電話，確有與之聯絡購毒事宜（即毒品種類為甲基安非
    他命、購買毒品代價係數位照相機及交易地點），而該等內
    容亦與上開證人彭士廣所供相符等情，有通訊監察譯文表 1
    份附卷可參（見98年度偵字第4511號偵查卷宗卷二第67頁）
    ，是證人彭士廣所言並非無憑，
  2.參酌被告易淑娟受查扣之顆粒結晶物，經送請鑑驗確係甲基
    安非他命無訛，有憲兵司令部刑事鑑識中心98年8月5日憲直
    刑鑑字第0980001335號鑑定書在卷可參，是益徵被告易淑娟
    所販賣予證人彭士廣之第二級毒品係甲基安非他命無誤。
  (七)關於販賣海洛因予劉來源部分：
  1.證人劉來源於警詢證稱：「（問：你共向綽號【木瓜】」之
    男子購買毒品海洛因幾次？如何購買交易？）我共向他購買
    3 次海洛因毒品。我是以我的電話0000000000撥打綽號【木
    瓜】所持用0000000000」、「（問：你分別於何時？在何處
    向綽號【木瓜】購買海洛因毒品？）我於98年3 月中旬（
    詳細日期不記得）約16時許，打他的電話約在北斗交流道交
    ，....，向他購買1包海洛因。約3-4天後我在西螺交流道
    下我以新臺幣1000元，向他購買1包海洛因。於98年3月底
    我在西螺交流道下....，向他購買1 包海洛因。」等語（見
    98年度他字第645號偵查卷宗第6頁）；後於偵查時具結證稱
    ：「（問：當時如何過去交易的地點？）我開車過去，木瓜
    是開車，我們相約北斗交流道下的7-11有1次，及2次約在西
    螺交流道下，我的車是向朋友借的裕隆黑色CERFERO ，木瓜
    是開三菱黑色休旅車。」、「（問：你是一個人過去嗎？木
    瓜呢？）我是一個人，他也是一個人。」（見98年度偵字第
    4511號偵查卷宗卷三第34頁）；嗣於原審審理時，除明確證
    稱被告林茂川確實於98年3月中旬、其後3、4日、3月底某販
    賣海洛因交付予伊等情外，並明白具結證稱：「（問：起訴
    書所指的3 次犯行，究竟全部是林茂川賣海洛因給你，還是
    部分提供你施用？）賣給我。」、「（問：你在北斗交流道
    下的7-11便利店與「木瓜」（台語）之人碰面，是要做什麼
    ？）買毒品海洛因。」、「（問：起訴書所載之後二次交易
    地點，何以要選在西螺交流道下？）是林茂川要我去那裡交
    易的。」等語（見原審100年3月22日審判筆錄），核與被告
    林茂川於原審審理時明白承認上情【即結證稱：「（問：本
    件有關於販賣海洛因給劉來源部分，都是你單獨前往約定地
    點與劉來源交易？）答是的」、「（問：該3 次，你分別從
    劉來源處收取何種購毒代價？）第1 次他是用手機來抵付購
    毒代價，劉來源證稱他有交給我，但我記得沒有收下，第 2
    次，我確實有收到1000元，第3 次我是收到八百元。」、「
    （問：你上開3 次交給劉來源的海洛因，是否都是從易淑娟
    處取得？）是的。」】等語相符，是堪認被告林茂川確實曾
    98年3月中旬某日，於彰化縣國道1號高速公路北斗交流道下
    ；其後約3-4天後與98年3月底某日，在雲林縣國道高速公路
    西螺交流道下計3次販賣交付海洛因予證人劉來源之犯行。
  2.至於每次之交易金額，被告林茂川於原審審理中陳稱：「我
    記得劉來源第1 次向我買海洛因，他後來是要以手機來支付
    毒品款項，....他一共是向我買3 次的海洛因，金額分別為
    壹仟元、壹仟元及三千元。第2次的壹仟元有給，但第3次的
    三千元只有拿到八百元，劉來源就跑了。至於地點，第1 次
    是在北斗交流道下，第2次是在西螺交流道下，第3次是在西
    螺交流道附近。」等語後（見100年3月22日審判筆錄），證
    人劉來源隨即明白具結證稱：「（問：上開3 次用以支付購
    毒之代價，是否都是以金錢支付？）其中有1 次是用手機交
    換。」、「（問：你用手機交換毒品的該次，是以手機交換
    多少的毒品？）是壹仟元。」、「（問：你記得最後1 次向
    林茂川買毒品，是一千元還是三千元？）好像是三千元。」
    、「（問：你最後1 次的三千元購毒金額，是否有付訖？）
    好像是只有拿八百元給林茂川而已。」（見同上筆錄），是
    證人劉來源於98年3月中旬某日所購買海洛因1包價額1000元
    ，係以不詳廠牌之手機抵償；於98年3 月中旬某日（即前次
    交易後3、4日）所購買海洛因1 包價額1000元，係現金交付
    ；於98年3月底某日，所購買之海洛因1包價額3000元，僅給
    付800元即行離去等情，當可認定。
  3.被告林茂川於偵查中具結證稱：「（問：有無賣海洛因給劉
    來源？）是他向易淑娟買，由我拿出來給劉來源的。」等語
    （見98年度偵字第4511號偵查卷宗卷二第42頁），顯見被告
    易淑娟確係知悉被告林茂川販賣交付海洛因予證人劉來源，
    縱退步言之，被告林茂川於原審審理中曾迴護被告易淑娟，
    而證稱：「（問：你先後3 次向易淑娟拿要賣給劉來源的海
    洛因之際，易淑娟是否知道你是要拿去賣給劉來源？）她只
    知道我要拿去販賣給朋友，不知道是劉來源。」屬實，惟被
    告易淑娟既知悉被告林茂川係欲販賣海洛因予他人，則無論
    被告易淑娟是否確知購買者之姓名，其既已提供毒品海洛因
    ，則被告易淑娟與被告林茂川當具有犯意之聯絡，與行為之
    分擔，故被告易淑娟否認此部分犯行，應屬推諉之詞。
  (八)關於轉讓海洛因及甲基安非他命部分：
    被告林茂川於98年5月13日23時在雲林縣西螺鎮振興里振興3
    1-1 號（即其與被告易淑娟之租屋處）巷內，為警查獲之海
    洛因1 包（淨重0.1475公克，驗餘淨重0.1426公克）、甲基
    安非他命1包（淨重0.0357公克，驗餘0.231公克），係伊幫
    被告易淑娟送毒品予購毒者，被告易淑娟方免費提供毒品之
    酬謝等情，業據被告林茂川於警詢中證述明確（見98年偵字
    第4511號偵查卷宗卷一第64頁），其於本院審理中亦以證人
    之身分具結證述甚詳（見本院卷第107 頁正反面），核與被
    告易淑娟於偵查中所供：「（問：他【指林茂川】幫妳送毒
    品有何好處？）因為我沒有交通工具，他幫我的好處就是他
    如果想施用，我就免費提供他施用」等語相符（見98年偵字
    第4511號偵查卷宗卷二第37頁），是該查獲之海洛因及甲基
    安非他命確係被告易淑娟所免費轉讓（贈與）被告林茂川之
    物，堪以認定。又該扣案之海洛因1 包（淨重0.1475公克，
    驗餘淨重0.1426公克）、甲基安非他命1 包（淨重0.0357公
    克，驗餘0.231 公克），經送請鑑驗，結果確係海洛因、甲
    基安非他命無誤，有行政院衛生署草屯療養院草療鑑字第09
    80500204號鑑定書、憲兵司令部刑事鑑識中心98年8月5日憲
    直刑鑑字第0980001330號鑑定書各1 紙在卷可佐。是被告易
    淑娟否認此部分犯行，顯不足採信。
  (九)此外，復有扣案之如附表貳所示之物品可資佐證，而附表貳
    編編3、4所示海洛因9包（淨重7.8公克）、甲基安非他命12
    包（其中10淨淨重2.0355公克，驗餘2.0060公克，餘2 包潮
    解），經送請鑑驗確係海洛因、甲基安非他命無誤，有法務
    部調查局濫用藥物實驗室98年6月17日調科壹字第098230171
    60號鑑定書、憲兵司令部刑事鑑識中心98年8月5日憲直刑鑑
    字第0980001335號鑑定書在卷可憑，是益徵被告易淑娟、林
    茂川所販賣如事實欄所示之物，確係第一級毒品海洛因、第
    二級毒品甲基安非他命無誤。
  (十)按海洛因、甲基安非他命毒品害人匪淺，政府明令禁止非法
    施用、販賣，若非有利可圖，被告易淑娟、林茂川當無甘冒
    重典而販賣之理，且被告林茂川亦自承可獲取免費施用毒品
    等情。是被告易淑娟、林茂川就上開販賣第一級毒品海洛因
    、第二級毒品甲基安非他命之犯行，當有牟利之意圖及事實
    。
  (十一)綜上所述，被告易淑娟上開辦解，均係事後卸責之詞，均不
    足採信。本件事證明確，被告易淑娟或單獨，或與被告林茂
    川，或於被告林茂川在彰化看守所附設之勒戒所受執行觀察
    、勒戒期間與不詳姓名且已成年男子，基於共同之犯意聯絡
    為上開販賣毒品之犯行，及被告易淑娟確係曾無償提供毒品
    海洛因及甲基安非他命給林茂川施用等犯行，均足以認定。
二、論罪科刑：
  (一)新舊法比較：
  1.按「行為後法律有變更者，適用行為時之法律。但行為後之
    法律有利於行為人者，適用最有利於行為人之法律，刑法第
    2條第1項定有明文。此一規定係規範行為後法律變更所生新
    舊法律比較適用之準據法。而比較時應就罪刑有關之共犯、
    未遂犯、想像競合犯、牽連犯、連續犯、結合犯，以及累犯
    加重、自首減輕暨其他法定加減原因（如身分加減）與加減
    例等一切情形，綜其全部罪刑之結果而為比較。乃因各該規
    定皆涉及犯罪之態樣、階段、罪數、法定刑得或應否加、減
    暨加減之幅度，影響及法定刑或處斷刑之範圍，各該罪刑規
    定須經綜合考量整體適用後，方能據以限定法定刑或處斷刑
    之範圍，於該範圍內為一定刑之宣告。是宣告刑雖屬單一之
    結論，實係經綜合考量整體適用各相關罪刑規定之所得。宣
    告刑所據以決定之各相關罪刑規定，如具有適用上之依附及
    相互關聯之特性，須同其新舊法之適用（最高法院96年度臺
    上字第7542號判決意旨參照）。
  2.毒品危害防制條例於98年5月4日經立法院三讀通過修正部分
    條文，於同年5月20日經總統以華總一義字第09800125141號
    令公布，並於同年5月22日生效。是被告易淑娟、林茂川2人
    為如附表所示行為後，法律已有變更，爰就新舊法律之比較
    適用說明如下：
  (1)修正前毒品危害防制條例第4條第1項原規定「製造、運輸、
    販賣第一級毒品者，處死刑或無期徒刑；處無期徒刑者，得
    併科新臺幣一千萬元以下罰金。」，第2 項原規定「製造、
    運輸、販賣第二級毒品者，處無期徒刑或七年以上有期徒刑
    ，得併科新臺幣七百萬元以下罰金。」，修正後該條第1 項
    則規定「製造、運輸、販賣第一級毒品者，處死刑或無期徒
    刑；處無期徒刑者，得併科新臺幣二千萬元以下罰金。」，
    第2 項則規定「製造、運輸、販賣第二級毒品者，處無期徒
    刑或七年以上有期徒刑，得併科新臺幣一千萬元以下罰金。
    」，經比較上述修正前、後之條文規定，修正後毒品危害防
    制條例第4條第1、 2項之罰金部分提高，則以修正前該條例
    第4條第1、2項之規定，較有利於行為人。
  (2)修正前毒品危害防制條例第17條規定「犯第四條第一項至第
    四項、第五條第一項至第四項前段、第六條第一項至第四項
    、第七條第一項至第四項、第八條第一項至第四項、第十條
    或第十一條第一項、第二項之罪，供出毒品來源，因而破獲
    者，得減輕其刑。」，修正後則規定為：「犯第四條至第八
    條、第十條、第十一條之罪，供出毒品來源，因而查獲其他
    正犯或共犯者，減輕或免除其刑。」，並改列為第1 項，另
    再新增第2 項規定為：「犯第四條至第八條之罪於偵查及審
    判中均自白者，減輕其刑。」。則被告倘符合偵、審中均自
    白之減刑規定，此項新增訂之規定，顯較舊法有利於被告。
  (3)是故，被告所為如未符合新法第17條第2 項偵、審中均自白
    之減刑規定，則因修正後毒品危害防制條例第4條第1、 2項
    所定法定刑之罰金部分，業已提高，自以適用舊法為有利；
    反之，若被告符合上開新增訂偵、審中均自白之減刑規定，
    揆諸首揭判決意旨，經綜合考量整體適用各相關罪刑之規定
    ，則以修正後毒品危害防制條例之規定為有利於被告。查本
    件被告林茂川、易淑娟所犯上開販賣第一級毒品海洛因、第
    二級毒品甲基安非他命之之犯行，及被告易淑娟轉讓第一級
    毒品海洛因及第二級毒品甲基安非他命，其犯罪時間雖均發
    生於98年5 月22日上揭毒品危害防制條例修正施行前，然因
    被告林茂川於偵查及審判中均已自白犯罪，合於上開新增定
    毒品危害防制條例第17條第2 項之規定，是均應依修正後毒
    品危害防制條例之規定，予以論罪科刑；而被告易淑娟雖於
    偵查中自白部分犯行，惟於審判中則矢口否認，故不符合上
    開新增定毒品危害防制條例第17條第2 項之規定，不得據以
    減輕其刑，是被告易淑娟販賣毒品部分，應依修正前毒品危
    害防制條例第4條第1、 2項規定予論處，方為妥適（按法律
    修正結果，對共犯間之各被告，可能生有不同之利害結果，
    故共犯間因新舊法適用之比較結果，可能彼此有間，有某位
    共犯適用新法，有某些共犯適用舊法），至轉讓第一級毒品
    海洛因及第二級毒品甲基安非他命部分，因於被告易淑娟為
    轉讓行為後，該部分條文並未修正，故仍適之。
  (二)按海洛因、甲基安非他命分屬毒品危害防制條例第2條第2項
    第1、2款所規定之第一、二級毒品，不得非法持有、販賣。
    再按甲基安非他命雖係毒品危害防制條例第2項第2款所規定
    之「第二級毒品」，但其亦屬於藥事法所稱之「禁藥」，若
    行為人明知為禁藥即「甲基安非他命」而轉讓予他人者，除
    成立毒品危害防制條例第8條第2項之「轉讓第二級毒品罪」
    外，亦構成藥事法第83條第1 項之「轉讓禁藥罪」，此係屬
    同一犯罪行為而同時有2 種法律可資處罰之「法條（規）競
    合」情形，應依「重法優於輕法」、「後法優於前法」等法
    理，從藥事法第83條第1項處斷（最高法院96年度臺上字第3
    582 判決意旨參照）。故核被告易淑娟所為販賣第一級毒
    品海洛因部分，均係犯修正前毒品危害防制條例第4條第1項
    之販賣第一級毒品罪；所為販賣第二級毒品甲基安非他命部
    分，均係犯修正前毒品危害防制條例第4條第2項之販賣第二
    級毒品罪；所為轉讓海洛因及甲基安非他命部分，係犯毒品
    危害防制條第8條第1項之轉讓第一級毒品罪及藥事法第83條
    第1 項之轉讓禁藥罪，惟被告易淑娟係一行為轉讓海洛因及
    甲基安非他命，故係一行為觸犯二罪名，應依想像競合犯之
    規定，應從一重之毒品危害防制條第8條第1項之轉讓第一級
    毒品罪處斷，起訴書認應分論併罰，容有誤會，附予指明。
    被告林茂川所為販賣第一級毒品海洛因部分，均係犯修正
    後毒品危害防制條例第4條第1項之販賣第1 級毒品罪；所為
    販賣第二級毒品甲基安非他命部分，均係犯修正後毒品危害
    防制條例第4條第2項之販賣第二級毒品罪。被告易淑娟與林
    茂川就上開事實欄一、(二)、(七)、(九)、(十一)、(十二)、(十三)所示之犯行
    ；與不詳姓名且已成年之男子就上開事實欄一(一)、(三)、(四)、
    (五)、(六)、(八)所示之犯行，有犯意之聯絡及行為之分擔，俱為
    共同正犯。被告等2 人各次持有第一級毒品海洛因、第二級
    毒品甲基安非他命之目的既各在販賣第一級毒品海洛因、第
    二級級毒品甲基安非他命，被告易淑娟就事實欄一(十四)之犯行
    ，其目的在於轉讓，則其等分別持有第一級毒品海洛因、第
    二級毒品甲基安非他命之低度行為，應各為販賣、轉讓之高
    度行為，均不另論罪。被告易淑娟、林茂川各所犯上開數罪
    ，犯意各別，均應分論併罰。查被告易淑娟曾因違反毒品危
    害防制條例案件，經原審法院以94年訴字第375 號刑事判決
    ，就施用第一級毒品部分，判處有期徒刑8 月；就施用第二
    級毒品部分，判處有期徒刑8月，定應執行為有期徒刑1年 3
    月確定，於95年10月31日縮刑期滿，於95年11月1 日執行完
    畢出監等情，有臺灣高等法院被告前案紀錄表1 份在卷可參
    。其於上開徒刑執行完畢後，5 年以內故意再犯本件有期徒
    刑以上之各罪，均為累犯，本應依刑法第47條第1 項規定加
    重其刑，惟販賣第一級毒品罪，法定刑為無期徒刑或死刑，
    販賣第二級毒品罪之最高法定刑為無期徒刑，是各該部分依
    刑法第64條第1項、第65條第1項規定，均不予加重。再按毒
    品危害防制條例第17條第2 項所規定之「於偵查及審判中均
    自白」，不宜嚴格解釋，否則易造成因偵查中（含警詢）未
    明確（漏問）詢問某項犯罪事實，而使被告無法明白應答，
    致無該條文之適用，而喪失減輕其刑之機會，此非立法之旨
    。因此，若被告於偵查時業已就犯罪事實為概括承認，後於
    審判中，面對訊問亦一一詳為承認，則應認符該條所規定「
    於偵查及審判中均自白」之要件，查：本件被告林茂川於偵
    查中，明白供承上開販賣毒品予許志楓、王志寶、劉來源之
    事實，並且於檢察官訊問：「除了上述王志寶、許志楓以外
    ，還有幫易淑娟送毒品或載易淑娟去送毒品給其他人嗎？」
    時，明確應答：「有，有很多人，但我只知道人不知道名字
    」等語，是其亦已承認其他所涉之販賣毒品案，故該時雖未
    明確指出朱宏達等字句，但伊當確無隱暪之意，故上開說明
    ，應認本件被告林茂川於檢察官偵訊時及本院審理中，均已
    自白犯罪，合於「於偵查及審判中均自白」之規定，是各該
    犯行均應依毒品危害防制條例第17條第2 項，減輕其刑。再
    按刑法第59條規定：犯罪之情狀顯可憫恕，認科以最低度刑
    仍嫌過重者，得酌量減輕其刑。立法理由中指出：本條所謂
    「犯罪之情狀可憫恕」，自係指裁判者審酌刑法第57條各款
    所列事項以及其他一切與犯罪有關之情狀之結果，認其犯罪
    足堪憫恕者而言。又最高法院70年第6 次刑事庭會議決議亦
    表示：刑法第59條規定，犯罪之情狀可憫恕者，得酌量減輕
    其刑，同法第57條規定，科刑時應審酌一切情狀，尤應注意
    左列事項（共10款）為科刑重輕之標準，兩條適用上固有區
    別，惟所謂「犯罪之情狀」與「一切情形」云云，並非有截
    然不同之領域，於裁判上酌減其刑時，應就犯罪一切情狀（
    包括第57條所列舉之10款事項），予以全盤考量，審酌其犯
    罪有無可憫恕之事由（即判例所稱有特殊之原因與環境等等
    ，在客觀上足以引起一般同情，以及宣告法定低度刑，是否
    猶嫌過重），以為判斷。故適用第59條酌量減輕其刑時，並
    不排除第57條所列舉10款事由之審酌，惟其程度應達於確可
    憫恕，始可予以酌減。查被告易淑娟、林茂川2 人所犯上開
    販賣第一級毒品海洛因之犯行均屬量少價低之小額交易，販
    賣之數量及獲取之利益均微，其等之犯罪情節尚非可與大盤
    毒梟、中盤毒販者等同併論，倘一律就其等所犯販賣第一級
    毒品罪處以法定刑最低本刑，難謂符合罪刑相當性及比例原
    則，更無從與大量販賣毒品之毒梟、毒販之惡行有所區隔，
    且無異鼓勵販毒之人，從事大量毒品之販賣，顯非毒品危害
    防制條例遏止毒品氾濫之立法本旨。從而，本院認被告易淑
    娟、林茂川所犯販賣第一級毒品罪之情狀在客觀上足以引起
    一般同情，即予宣告法定最低度刑，猶嫌過重且失之苛酷，
    爰均依刑法第59條規定，酌量減輕其刑。被告易淑娟就販賣
    第一級毒品海洛因之犯行，分別有上揭刑之加重及減輕事由
    ，依法先加後減；而被告林茂川就販賣第一級毒品海洛因犯
    行亦有2種刑之減輕事由，依法遞減之。
三、原審就被告易淑娟與林茂川、不詳姓名之成年男子或分別、
    或共同觸犯事實欄所示(一)至(十四)各罪，認其等犯罪事證明確，
    予以論罪科刑，固非無見。惟按「以營利為目的販入毒品，
    經多次販賣後，持有剩餘毒品被查獲者，其各次販賣毒品行
    為如併合處罰，該持有剩餘毒品之低度行為，應僅為最後 1
    次販賣毒品之高度行為所吸收，不另論罪。故就該查獲之剩
    餘毒品，祗能於最後1 次之販賣毒品罪宣告沒收銷燬，不得
    於各次販賣毒品罪均宣告沒收銷燬。」（最高法院97年度臺
    上字第4441號判決意旨參照），故就上開附表貳編號3 之海
    洛因部分，應於被告易淑娟、林茂川最後1 次販賣第一級毒
    品行為即附表壹編號13主刑項下宣告沒收銷燬；就上開附表
    貳編號4 之甲基安非他命部分，應於被告易淑娟、林茂川最
    後1次販賣第二級毒品行為即附表壹編號9主刑項下宣告沒收
    銷燬，原判決誤以在每次販毒行為項下宣告沒收，容有違誤
    。被告易淑娟就此部分上訴意旨否認犯罪，被告林茂川上訴
    意旨指摘原審未適用刑法第59條減輕其刑，及量刑過重，雖
    均無理由，然原判決既有前開疏誤，仍應由本院就被告易淑
    娟所犯附表壹編號1、2、3、4、5、6、7、8、10、11、12部
    分及定執行部分；就被告林茂川所犯附表壹編號2、7、11、
    12部分及定執行部分均予以撤銷改判。
四、再按刑罰之量定，屬法院自由裁量之職權行使，應審酌刑法
    第57條所列各款事由及一切情狀，為酌量輕重之標準，並非
    漫無限制；量刑輕重係屬事實審法院得依職權自由裁量之事
    項，苟已斟酌刑法第57條各款所列情狀而未逾越法定刑度，
    不得遽指為違法；且在同一犯罪事實與情節，如別無其他加
    重或減輕之原因，下級審量定之刑，亦無過重或失輕之不當
    情形，則上級審法院對下級審法院之職權行使，原則上應予
    尊重（最高法院72年臺上字第6696號、75年臺上字第7033號
    判例及85年度臺上字第2446號判決意旨參照）。原審以被告
    易淑娟所犯附表壹編號9 、13、14部分所示之罪，被告林茂
    川所犯附表壹編號9 、13部分所示部分之罪，罪證明確，適
    用修正前毒品危害防制條例第4條第1項、第2 項，修正後毒
    品危害防制條例第4條第1 項、第2項、第8條第1項、第17條
    第2 項、第18條第1項前段、第19條第1項，藥事法第83條第
    1項，刑法第2條第1項、第11條、第28條、第47條第1項、第
    59條、第55條、第51條第5款、第9款等規定予以論罪，並審
    酌被告等犯罪之一切情狀（詳後述），量處被告易淑娟如附
    表壹編號9 、13、14所示之刑，量處被告林茂川如附表壹編
    號9 、13所示之刑。本院經核原審判決就此部分之認事用法
    ，並無不合，量刑亦稱妥適，被告易淑娟上訴意旨否認犯罪
    、被告林茂川上訴意旨指摘原審量刑過重，均無理由，就附
    表壹編號9、13、14部分自均應予以駁回。
五、爰審酌被告易淑娟係身心健全之人，卻不思以正當途徑合法
    賺取金錢，圖以販賣毒品獲利，漠視販賣毒品戕害他人健康
    ，足使施用者導致精神障礙、性格異常，甚至造成生命危險
    之生理成癮性及心理依賴性，並嚴重危害社會治安；被告林
    茂川僅圖可免費獲得毒品施用，即參與同居女友販賣毒品之
    犯罪行為，亦同樣漠視販賣毒品對他人健康及社會之危害，
    再參酌各被告等販賣毒品之對象、數量、金額、參與犯罪之
    程度，以及犯後於偵查及審理中之態度等一切情狀，分別量
    處如附表壹主文欄所示之刑，並定其等應執行之刑如主文第
    6項及第7項所示。
六、沒收部分：
  (一)扣案如附表貳編號1 所示之自被告林茂川身上查扣之海洛
    因1 包（淨重0.1475公克，驗餘淨重0.1426公克）、甲基安
    非他命1包（淨重0.0357公克，驗餘0.231公克），因係被告
    易淑娟所轉讓之毒品，業據被告林茂川供明在卷，且被告林
    茂川施用毒品部分業經原審法院另案判刑確定並執行完畢，
    該案中未就扣案如附表貳編號1 所示之毒品為沒收之諭知，
    有臺灣高等法院被告前案紀錄表及臺灣彰化地方法院98年度
    訴字第1172號在卷足憑；則檢察官既於本案中聲請沒收並銷
    燬之，自應依毒品危害防制條例第18條第1 項前段規定，於
    被告易淑娟轉讓毒品犯行罪刑下，宣告沒收銷燬之。扣案
    如附表貳編號3、4所示之自易淑娟身上及租處查扣之海洛因
    9包（淨重7.8公克）、甲基安非他命12包（其中10包淨重2.
    0355公克，驗餘2.0060公克，餘2 包潮解），係供被告易淑
    娟、林茂川所涉上開販賣第一級毒品海洛因、第二級毒品甲
    基安非他命所用之物，依上開最高法院判決意旨，應依毒品
    危害防制條例第18條第1項前段規定，海洛因於上開最後1次
    販賣海洛因犯行罪刑下（附表壹編號13）；甲基安非他命於
    上開最後1次販賣甲基安非他命犯行罪刑下（附表壹編號9）
    ，分別宣告沒收銷燬之。
  (二)按販賣毒品所得之對價，不問其中何部分屬於成本，何部分
    屬於犯罪所得之財物，應均予沒收（最高法院65年度第5 次
    刑庭庭推總會議決議(一)意旨參照）。又按犯毒品危害防制
    條例第4 條之罪者，其供犯罪所用或因犯罪所得之財物，均
    沒收之，如全部或一部不能沒收時，追徵其價額或以其財產
    抵償之，該條例第19條第1 項定有明文。但該條項並無如同
    條例第18條第1 項所定「不問屬於犯人與否，沒收之」之明
    文，自屬相對沒收主義之立法。是其應沒收之物，應以屬被
    告所有者為限。又該規定所稱「追徵其價額」者，係指所沒
    收之物為金錢以外之其他財物而無法沒收時，應追徵其價額
    ，使其繳納與原物相當之價額。如所得財物為金錢而無法沒
    收時，始應「以其財產抵償之」（最高法院95年度臺上字第
    305 號判決要旨參照）。又該條係採義務沒收主義，且金錢
    為代替物，重在兌換價值，而不在原物，自難拘泥於沒收原
    物之理論，認沒收販賣毒品所得之金錢，以當場查獲扣押者
    為限，苟能證明其為販賣毒品所得之金錢，均應予以沒收（
    最高法院92年度臺上字第5227號判決參照）。是販賣毒品所
    得之金錢，無論已否扣案，如仍屬存在，即應依法沒收，然
    所稱因犯罪所得之物，自以實際所得者為限，苟無所得或尚
    未取得者，自無從為沒收追繳之諭知（最高法院89年度臺上
    字第3434號判決要旨參照）。另共同正犯之犯罪所得為新臺
    幣時，因係合併計算，且於全部或一部不能沒收時以其財產
    抵償之，為避免執行時發生重複沒收、抵償之情形，故各共
    同正犯之間係採連帶沒收主義，於裁判時僅諭知連帶沒收，
    不得就全體共同正犯之總所得，對各該共同正犯分別重複諭
    知沒收；此與罰金刑應分別諭知、分別執行者不同（最高法
    院96年度臺上字第3450號、95年度臺上字第925 號判決意旨
    可資參照）。查：扣案如附表貳編號6、7、 8所示之塑膠
    空袋2批（計3包）、塑膠挑棒1支及電子磅砰1個係被告易淑
    娟所有，該等物品係販賣毒品常見之不可缺之工具，故應依
    毒品危害防制條例第19條第1 項規定，按從刑從屬於主刑之
    原則及共犯責任共同原則，於被告易淑娟及共犯林茂川各該
    犯行之罪刑項下分別宣告沒收。扣案如附表貳編號2、5所
    示之行動電話分別係被告林茂川、易淑娟所有，各為其等聯
    絡販毒之工具，已如前述，係供販賣毒品犯罪所用之物，應
    依毒品危害防制條例第19條第1 項之規定，按從刑從屬於主
    刑之原則及共犯責任共同原則，於被告易淑娟、林茂川使用
    該行動電話而為販賣毒品之各該犯行之罪刑項下分別宣告沒
    收。未扣案之門號0000000000、0000000000行動電話（含
    SIM 卡）均屬被告易淑娟，而為販賣毒品使用（各行動電話
    使用於上開販賣毒品之情形，如事實欄所述），雖未扣案，
    但無證據證明已滅失，依從刑從屬於主刑之原則，均應依毒
    品危害防制條例第19條第1 項規定，應分別於各該行動電話
    使用於上開販賣毒品之罪刑下諭知沒收，並依共犯責任共同
    原則，於被告各該犯罪所處罪刑項下宣告沒收之；如全部或
    一部不能沒收時，應追徵或連帶追徵其價額（詳如附表壹所
    示）。如犯罪事實欄一、(十)所示彭士廣所交付購買毒品之
    代價即不詳廠牌之數位照相機1 台；(十一)所示劉來源所交付不
    詳廠牌行動電話1支（含SIM卡），因分屬販賣甲基安非他命
    及海洛因所得，雖未扣案，但無證據證明已滅失，依從刑從
    屬於主刑之原則，均應依毒品危害防制條例第19條第1 項規
    定，於該販賣毒品犯行所處罪刑項下諭知沒收，如全部或一
    部不能沒收時，應追徵其價額。其餘犯販賣毒品海洛因之
    所得，因各次販毒對價均已經收取，雖未經扣案，惟無法證
    明已經滅失，且屬被告等各次犯毒品危害防制條例第4條第1
    項、第2 項之罪所得之財物，依從刑從屬於主刑之原則，均
    應依毒品危害防制條例第19條第1 項規定，分別於被告等各
    次販賣毒品犯行所處罪刑項下諭知沒收，並就被告間有共同
    犯罪部分之犯行，依共犯責任共同原則，諭知被告彼此間就
    各該次共同販賣第一級毒品海洛因犯罪之所得連帶沒收；如
    全部或一部不能沒收時，以各被告之財產抵償或連帶抵償之
    （詳如附表壹所示）。其餘如附表所示之物，因查無證
    據與本案犯行有關，故不為沒收之諭知。惟其中金錢部分，
    雖被告易淑娟稱係賭博所得之財物，但於將來執行時，檢察
    官可以之為抵償，附此敘明。
據上論斷，應依刑事訴訟法第368條、第369條第1項前段、第364
條、第299條第1項前段，修正前毒品危害防制條例第4條第1項、
第2項，修正後毒品危害防制條例第4條第1項、第2項、第8條第1
項、第17條第2項、第18條第1項前段、第19條第1 項，藥事法第
83 條第1項，刑法第2條第1項、第11條、第28條、第47條第1 項
、第59條、第55條、第51條第5款、第9款，判決如主文。
本案經檢察官劉家芳到庭執行職務。
中    華    民    國   100    年    8     月    30    日
            刑事第三庭  審判長法  官  王  增  瑜
                              法  官  廖  柏  基
                              法  官  唐  光  義
以上正本證明與原本無異。
如不服本判決應於收受送達後十日內向本院提出上訴書狀，其未
敘述上訴理由者，並得於提起上訴後十日內向本院補提理由書（
均須按他造當事人之人數附繕本）「切勿逕送上級法院」。
                              書記官  呂  安  茹
中    華    民    國   100    年    8     月    30    日
附表壹
編號 事實         罪刑（主文欄）
1    事實欄一(一)   易淑娟共同販賣第二級毒品，累犯，處有期
                  徒刑捌年，扣案如附表貳編號6、7、 8所示
                  之物均沒收，未扣案販賣第二級毒品所得新
                  台幣壹仟元，與共犯不詳姓名且已成年之男
                  子連帶沒收之，如全部或一部不能沒收時，
                  以其等財產連帶抵償之；未扣案之門號0000
                  000000之行動電話壹支（含SIM卡）， 應與
                  共犯不詳姓名且已成年之男子連帶沒收之，
                  如全部或一部不能沒收時，連帶追徵其價額
                  。
2    事實欄一(二)   易淑娟共同販賣第二級毒品，累犯，處有期
                  徒刑捌年，扣案如附表貳編號6、7、 8所示
                  之物均沒收，未扣案販賣第二級毒品所得新
                  台幣壹仟元，與林茂川連帶沒收之，如全部
                  或一部不能沒收時，以其等財產連帶抵償之
                  ；未扣案之門號0000000000之行動電話壹支
                  （含SIM 卡），與林茂川連帶沒收之，如全
                  部或一部不能沒收時，連帶追徵其價額。
                  林茂川共同販賣第二級毒品，處有期徒刑肆
                  年貳月，扣案如附表貳編號6、7、 8所示之
                  物均沒收，未扣案販賣第二級毒品所得新台
                  幣壹仟元，與易淑娟連帶沒收之，如全部或
                  一部不能沒收時，以其等財產連帶抵償之；
                  未扣案之門號0000000000之行動電話壹支（
                  含SIM 卡），與易淑娟連帶沒收之，如全部
                  或一部不能沒收時，連帶追徵其價額。
3    事實欄一(三)   易淑娟共同販賣第一級毒品，累犯，處有期
                  徒刑拾陸年，扣案如附表貳編號6、7、 8所
                  示之物均沒收，未扣案販賣第一級毒品所得
                  新台幣貳仟元，與共犯不詳姓名且已成年之
                  男子連帶沒收之，如全部或一部不能沒收時
                  ，以其等財產連帶抵償之；未扣案之門號00
                  00000000 之行動電話壹支（含SIM卡），應
                  與共犯不詳姓名且已成年之男子連帶沒收之
                  ，如全部或一部不能沒收時，連帶追徵其價
                  額。
4    事實欄一(四)   易淑娟共同販賣第一級毒品，累犯，處有期
                  徒刑拾陸年，扣案如附表貳編號6、7、 8所
                  示之物均沒收，未扣案販賣第一級毒品所得
                  新台幣壹仟元，與共犯不詳姓名且已成年之
                  男子連帶沒收之，如全部或一部不能沒收時
                  ，以其等財產連帶抵償之；未扣案之門號00
                  00000000 之行動電話壹支（含SIM卡），應
                  與共犯不詳姓名且已成年之男子連帶沒收之
                  ，如全部或一部不能沒收時，連帶追徵其價
                  額。
5    事實欄一(五)   易淑娟共同販賣第一級毒品，累犯，處有期
                  徒刑拾陸年，扣案如附表貳編號6、7、 8所
                  示之物均沒收，未扣案販賣第一級毒品所得
                  新台幣壹仟元，與共犯不詳姓名且已成年之
                  男子連帶沒收之，如全部或一部不能沒收時
                  ，以其等財產連帶抵償之；未扣案之門號00
                  00000000 之行動電話壹支（含SIM卡），應
                  與共犯不詳姓名且已成年之男子連帶沒收之
                  ，如全部或一部不能沒收時，連帶追徵其價
                  額。
6    事實欄一(六)   易淑娟共同販賣第一級毒品，累犯，處有期
                  徒刑拾陸年，扣案如附表貳編號6、7、 8所
                  示之物均沒收，未扣案販賣第一級毒品所得
                  新台幣壹仟元，與共犯不詳姓名且已成年之
                  男子連帶沒收之，如全部或一部不能沒收時
                  ，以其等財產連帶抵償之；未扣案之門號00
                  00000000 之行動電話壹支（含SIM卡），應
                  與共犯不詳姓名且已成年之男子連帶沒收之
                  ，如全部或一部不能沒收時，連帶追徵其價
                  額。
7    事實欄一(七)   易淑娟共同販賣第一級毒品，累犯，處有期
                  徒刑拾陸年，扣案如附表貳編號6、7、 8所
                  示之物均沒收，未扣案販賣第一級毒品所得
                  新台幣壹仟元，與林茂川連帶沒收之，如全
                  部或一部不能沒收時，以其等財產連帶抵償
                  之；未扣案之門號0000000000之行動電話壹
                  支（含SIM 卡），與林茂川連帶沒收之，如
                  全部或一部不能沒收時，連帶追徵其價額。
                  林茂川共同販賣第一級毒品，處有期徒刑捌
                  年陸月，扣案收銷燬之，如附表貳編號6、7
                  、 8所示之物均沒收，未扣案販賣第一級毒
                  品所得新台幣壹仟元，與易淑娟連帶沒收之
                  ，如全部或一部不能沒收時，以其等財產連
                  帶抵償之；未扣案之門號0000000000之行動
                  電話壹支（含SIM 卡），與易淑娟連帶沒收
                  之，如全部或一部不能沒收時，連帶追徵其
                  價額。
8    事實欄一(八)   易淑娟共同販賣第一級毒品，累犯，處有期
                  徒刑拾陸年，扣案如附表貳編號6、7、 8所
                  示之物均沒收，未扣案販賣第一級毒品所得
                  新台幣壹仟元，與共犯不詳姓名且已成年之
                  男子連帶沒收之，如全部或一部不能沒收時
                  ，以其等財產連帶抵償之；未扣案之門號00
                  00000000 之行動電話壹支（含SIM卡），應
                  與共犯不詳姓名且已成年之男子連帶沒收之
                  ，如全部或一部不能沒收時，連帶追徵其價
                  額。
9    事實欄一(九)   易淑娟共同販賣第二級毒品，累犯，處有期
                  徒刑捌年陸月，扣案如附表貳編號4 所示之
                  毒品沒收銷燬之，如附表貳編號5、6、7、8
                  所示之物均沒收，未扣案販賣第二級毒品所
                  得新台幣肆仟元，與林茂川連帶沒收之，如
                  全部或一部不能沒收時，以其等財產連帶抵
                  償之。
                  林茂川共同販賣第二級毒品，處有期徒刑肆
                  年陸月，扣案如附表貳編號4 所示之毒品沒
                  收銷燬之，如附表貳編號5、6、7、8所示之
                  物均沒收，未扣案販賣第二級毒品所得新台
                  幣壹肆仟元，如全部或一部不能沒收時，以
                  其等財產連帶抵償之。
10   事實欄一(十)   易淑娟販賣第二級毒品，累犯，處有期徒刑
                  捌年陸月，扣案如附表貳編號6、7、 8所示
                  之物均沒收，未扣案販賣第二級毒品所得不
                  詳廠牌之數位照相機壹台沒收之，如全部或
                  一部不能沒收時，追徵其價額；未扣案之門
                  號0000000000 之行動電話壹支（含SIM卡）
                  沒收之，如全部或一部不能沒收時，追徵其
                  價額。
11   事實欄一(十一)   易淑娟共同販賣第一級毒品，累犯，處有期
                  徒刑拾陸年，扣案如附表貳編號2、6、7、8
                  所示之物均沒收，未扣案販賣第一級毒品所
                  得不詳廠牌之行動電話壹支，與林茂川連帶
                  沒收之，如全部或一部不能沒收時，連帶追
                  徵其價額。
                  林茂川共同販賣第一級毒品，處有期徒刑捌
                  年陸月，扣案如附表貳編號2、6、7、8所示
                  之物均沒收，未扣案販賣第一級毒品所得不
                  詳廠牌之行動電話壹支，與易淑娟連帶沒收
                  之，如全部或一部不能沒收時，連帶追徵其
                  價額。
12   事實欄一(十二)   易淑娟共同販賣第一級毒品，累犯，處有期
                  徒刑拾陸年，扣案如附表貳編號2、6、7、8
                  所示之物均沒收，未扣案販賣第一級毒品所
                  得新台幣壹仟元，與林茂川連帶沒收之，如
                  全部或一部不能沒收時，以其等財產連帶抵
                  償之。
                  林茂川共同販賣第一級毒品，處有期徒刑捌
                  年陸月，扣案如附表貳編號2 、6、7 、8所
                  示之物均沒收，未扣案販賣第一級毒品所得
                  新台幣壹仟元，與易淑娟連帶沒收之，如全
                  部或一部不能沒收時，以其等財產連帶抵償
                  之。
13   事實欄一(十三)   易淑娟共同販賣第一級毒品，累犯，處有期
                  徒刑拾陸年陸月，扣案如附表貳編號3 所示
                  之毒品沒收銷燬之，如附表貳編號2、6、 7
                  、 8所示之物均沒收，未扣案販賣第一級毒
                  品所得新台幣捌佰元，與林茂川林連帶沒收
                  之，如全部或一部不能沒收時，以其等財產
                  連帶抵償之。
                  林茂川共同販賣第一級毒品，處有期徒刑玖
                  年，扣案如附表貳編號3 所示之毒品沒收銷
                  燬之，如附表貳編號2、6、7、8所示之物均
                  沒收，未扣案販賣第一級毒品所得新台幣捌
                  佰元，與易淑娟連帶沒收之，如全部或一部
                  不能沒收時，以其等財產連帶抵償之。
14   事實欄一(十四)   易淑娟轉讓第一級毒品，累犯，處有期徒刑
                  壹年陸月，扣案如附表貳編號1 所示之毒品
                  沒收銷燬之。
附表貳
編號      扣案物品名稱及數量
1         自林茂川身上查扣之海洛因1 包（淨重0.1475公克，
          驗餘淨重0.1426公克）、甲基安非他命1包（淨重0.0
          357公克，驗餘0.231公克）
2         林茂川所有之門號0000000000 行動電話（含SIM卡）
3         自易淑娟身上及租處查扣之海洛因9包（淨重7.8公克）
4         自易淑娟身上及租處查扣之甲基安非他命12包（其中
          10包淨重2.0355 公克，驗餘2.0060公克，餘2包潮解
          ）
5         易淑娟所有之門號0000000000行動電話（含SIM卡）
6         易淑娟所有之塑膠空袋2批（計3包）
7         易淑娟所有之塑膠挑棒1支
8         易淑娟所有之電子磅秤1個
附表
編號      扣案物品名稱及數量
1         林茂川所有之十塑膠空袋1 批、玻璃吸管、斜口吸管
          各1支門號0000000000號行動電話各1 支（含SIM卡）
          、遠傳3G SIM卡1張、糖粉1包
2         易淑娟所有之玻璃吸管各1支、現金8萬900元、門號0
          000000000、0000000000、0000000000號行動電話各1
          支（均含SIM卡）、筆記本1本、糖粉1包。
附錄本案論罪科刑法條全文：
修正前毒品危害防制條例第4條
製造、運輸、販賣第一級毒品者，處死刑或無期徒刑；處無期徒
刑者，得併科新臺幣一千萬元以下罰金。
製造、運輸、販賣第二級毒品者，處無期徒刑或七年以上有期徒
刑，得併科新臺幣七百萬元以下罰金。
製造、運輸、販賣第三級毒品者，處五年以上有期徒刑，得併科
新臺幣五百萬元以下罰金。
製造、運輸、販賣第四級毒品者，處三年以上十年以下有期徒刑
，得併科新臺幣三百萬元以下罰金。
製造、運輸、販賣專供製造或施用毒品之器具者，處一年以上七
年以下有期徒刑，得併科新臺幣一百萬元以下罰金。
前五項之未遂犯罰之。
毒品危害防制條例第4條
製造、運輸、販賣第一級毒品者，處死刑或無期徒刑；處無期徒
刑者，得併科新臺幣 2 千萬元以下罰金。
製造、運輸、販賣第二級毒品者，處無期徒刑或 7 年以上有期
徒刑，得併科新臺幣 1 千萬元以下罰金。
製造、運輸、販賣第三級毒品者，處 5 年以上有期徒刑，得併
科新臺幣 7 百萬元以下罰金。
製造、運輸、販賣第四級毒品者，處 3 年以上 10 年以下有期
徒刑，得併科新臺幣 3 百萬元以下罰金。
製造、運輸、販賣專供製造或施用毒品之器具者，處 1 年以上
7 年以下有期徒刑，得併科新臺幣 1 百萬元以下罰金。
前五項之未遂犯罰之。
毒品危害防制條例第8條
轉讓第一級毒品者，處 1 年以上 7 年以下有期徒刑，得併科新
臺幣 1 百萬元以下罰金。
轉讓第二級毒品者，處 6 月以上 5 年以下有期徒刑，得併科新
臺幣 70 萬元以下罰金。
轉讓第三級毒品者，處 3 年以下有期徒刑，得併科新臺幣 30
萬元以下罰金。
轉讓第四級毒品者，處 1 年以下有期徒刑，得併科新臺幣 10
萬元以下罰金。
前四項之未遂犯罰之。
轉讓毒品達一定數量者，加重其刑至二分之一，其標準由行政院
定之。
毒品危害防制條例第17條
犯第 4 條至第 8 條、第 10 條或第 11 條之罪，供出毒品來源
，因而查獲其他正犯或共犯者，減輕或免除其刑。
犯第 4 條至第 8 條之罪於偵查及審判中均自白者，減輕其刑。
藥事法第83條
明知為偽藥或禁藥，而販賣、供應、調劑、運送、寄藏、牙保、
轉讓或意圖販賣而陳列者，處 7 年以下有期徒刑，得併科新臺
幣 5 百萬元以下罰金。
犯前項之罪，因而致人於死者，處 7 年以上有期徒刑，致重傷
者，處 3 年以上 12 年以下有期徒刑。
因過失犯第 1 項之罪者，處 2 年以下有期徒刑、拘役或科新臺
幣 30 萬元以下罰金。
第 1 項之未遂犯罰之。